臺灣高等法院高雄分院刑事判決
110年度交上易字第32號
上  訴  人  
即  被  告  朱章林


選任辯護人  陳妙真律師
上列上訴人因過失傷害案件，不服臺灣橋頭地方法院109年度交
易字第99號，中華民國109年11月30日第一審判決（起訴案號：
臺灣橋頭地方檢察署109年度調偵字第313號），提起上訴，本院
判決如下：
    主  文
原判決撤銷。
朱章林無罪。
    理  由
一、公訴意旨略以：朱章林於民國108年3月15日16時許，騎乘車
    牌號碼000-000號普通重型機車（下稱A車），沿高雄市楠梓
    區藍昌路由南往北方向行駛，行經該路段與大學三十二街12
    8巷交岔路口時，本應注意車前狀況及保持隨時可煞車之安
    全距離，隨時採取必要之安全措施，而當時情狀視距良好，
    並無不能注意之情事，竟疏未注意及此，而貿然續行。不慎
    追撞沿同路段同向前方，由林漢棟（涉犯過失傷害罪嫌部分
    ，另經檢察官為不起訴處分）騎乘之車牌號碼000-0000號普
    通重型機車（下稱B車），致雙方均人車倒地，林漢棟因而
    受有左胸挫傷併左側第五至第十一肋骨骨折及血胸、左側髂
    骨崤骨折、左肩挫傷併左側肩峰鎖骨關節脫位之傷害。因認
    被告朱章林所為，係犯修正前刑法第284條第1項之過失傷害
    罪嫌等語。
二、檢察官就被告犯罪事實，應負舉證責任，並指出證明之方法
    ；犯罪事實應依證據認定之，無證據不得認定犯罪事實；不
    能證明被告犯罪者，應諭知無罪之判決，刑事訴訟法第161
    條第1項、第154條第2項、第301條第1項分別定有明文。而
    認定不利於被告之證據須依積極證據，苟積極證據不足為不
    利於被告事實之認定，即應為有利被告之認定，更不必有何
    有利之證據；又犯罪事實之認定，應憑證據，如無相當之證
    據，或證據不足以證明，自不得以推測或擬制之方法，以為
    裁判之基礎。另依刑事訴訟法第161條第1項規定，檢察官對
    於起訴之犯罪事實，仍應負提出證據及說服之實質舉證責任
    ，倘其所提出之證據，不足為被告有罪之積極證明，或其指
    出證明之方法，無從說服法院以形成被告有罪之心證，基於
    無罪推定之原則，自應為被告無罪判決之諭知（最高法院30
    年上字第816號、40年台上字第86號、92年台上字第128號判
    例意旨參照）。
三、公訴意旨認被告朱章林涉犯過失傷害罪嫌，無非係以被告之
    供述、告訴人林漢棟之指述，及道路交通事故現場圖、道路
    交通事故調查報告表㈠、㈡-1、現場及車損照片、行車記錄器
    影像光碟及擷圖、高雄市政府警察局道路交通事故初步分析
    研判表、高雄市車輛行車事故鑑定覆議會覆議意見書、國軍
    高雄總醫院左營分院附設民眾診療服務處診斷證明書等為其
    論據。訊據被告固坦承於上揭時、地騎乘A車與告訴人發生
    道路交通事故致告訴人受傷之事實，惟堅決否認有何過失傷
    害犯行，辯稱：我沒有過失，我當時是直行，告訴人突然在
    我前面左轉，我沒有反應的時間，兩車才發生碰撞等語。經
    查：
　㈠被告於上揭時、地騎乘A車撞擊告訴人騎乘之B車，致告訴人
    人車倒地而受有左胸挫傷併左側第五至第十一肋骨骨折及血
    胸、左側髂骨崤骨折、左肩挫傷併左側肩峰鎖骨關節脫位等
    傷害之事實，業據被告坦承不諱，核與證人即告訴人指述遭
    被告所騎機車撞擊而受傷之情相符，並有道路交通事故現場
    圖、道路交通事故調查報告表㈠、㈡-1、現場及車損照片、國
    軍高雄總醫院左營分院附設民眾診療服務處診斷證明書等在
    卷可稽，是被告確曾於上揭時、地與告訴人發生道路交通事
    故致告訴人受傷之事實，堪以認定。
　㈡被告堅稱告訴人突然在其前方左轉，致其反應不及始發生本件事故等語，而經本院勘驗停等在本件事發現場右方路口之他車行車紀錄器錄影光碟，結果可見告訴人所乘B車於兩車相撞前，似有明顯左轉而近乎垂直於被告所乘A車前方情形，有勘驗筆錄及錄影畫面擷圖可憑（見本院卷第133、145至168頁），本院再將本案卷證送請逢甲大學車輛行車事故鑑定研究中心（下稱逢甲車鑑中心）鑑定，經逢甲車鑑中心依據卷內本院前所勘驗之本件事發現場他車之行車紀錄器影像，以每秒切割30格之影像分析技術，參酌被告及告訴人之歷次陳述、現場道路狀況、A車及B車車損狀況等事項而為鑑定，結果略為：①本案事故路口為設有行車管制號誌交岔路口，A、B兩車為同向行駛(B車在前，A車在後），A車沿外側快車道直行；B車部分影像可見其碰撞當下車輛係往左偏向行駛，惟因影像角度關係無法確認碰撞前B車係行駛慢車道或外側快車道，事故發生當時A、B兩車行向號誌應為綠燈。②依本案兩車車損位置研判本案兩車首次接觸位置，A車約在右側車殼、B車約在後車牌左側。③以動量守恆公式計算結果，證明B車在碰撞時確實有往左偏向，並以動量守恆公式計算結果分析兩車碰撞時最低車速，A車碰撞時最低車速約為58.99～66.34公里/時、B車碰撞時最低車速約為30.61〜39.37公里/時，依事故路段速限50公里/時而言，A車有超速行駛之違規行為。④就全部停車時間分析結果，本案A車依其碰撞前平均車速約為58.99〜66.34公里/時，並無足夠時間在碰撞前將車輛煞停避免本事故發生；惟經計算A車即使車速符合該路段速限50公里/時，仍無足夠時間在碰撞前將車輛煞停避免本件事故之發生。⑤本案B車往左偏向時未注意直行之A車致發生事故，認係為本件事故發生之肇事原因等情，有逢甲大學110年12月27日逢建字第1100026804號函暨行車事故鑑定報告書在卷可稽（見本院卷第225至285頁）。是依現場道路及A、B兩車車損狀況、本院之勘驗結果、逢甲車鑑中心之鑑定意見，可認被告所辯之情確與事實相符而可採信。
　㈢按機車變換車道時，應讓直行車先行，並注意安全距離；機
    車行駛至交岔路口，內側車道設有禁行機車標誌或標線者，
    應依兩段方式進行左轉，不得由內側或其他車道左轉，道路
    交通安全規則第99條第1項第3款、第2項第1款分別定有明文
    。告訴人陳稱領有普通重型機車之駕駛執照等語（見警卷第
    7、8頁），其對於上開規定理當知悉，而本件道路交通事故
    現場之藍昌路內側車道設有「禁行機車」標線等情，有道路
    交通事故現場圖、現場照片可憑，是告訴人依規定不得在該
    路口直接左轉，且告訴人自承不曉得本件車禍怎麼發生的等
    語（見警卷第7頁），然告訴人既遭被告撞擊，顯見兩車撞
    擊前應相當接近，告訴人猶稱不知車禍為何發生，堪認告訴
    人改變車行方向時並未注意後方來車，即貿然往左偏向行車
    欲左轉或變換車道，且未讓在其後方直行之被告先行，告訴
    人之駕駛行為顯有過失。告訴人係往左偏向行車，致被告閃
    避不及而撞擊，一般遵守道路交通安全規則之人均不應以如
    此方式行車在道路上，故被告堅稱告訴人在其前面突然左轉
    始發生碰撞等語，尚非無據，則被告基於信賴告訴人能遵守
    交通規則而騎乘機車通過路口，自無必須預見告訴人違規往
    左偏向行車行為，以防止事故發生之注意義務。
　㈣本件事故經送高雄市政府交通局車輛行車事故鑑定委員會鑑
    定結果，認告訴人岔路口左轉彎車未禮讓直行車先行，為肇
    事原因；被告無肇事因素乙情，有高雄市政府交通局車輛行
    車事故鑑定委員會108年7月9日高市車鑑字第10870497600號
    函附案號00000000號鑑定意見書在卷可稽（見警卷第43頁）
    ，與本院上開認定相符。
四、公訴及論告意旨固以被告未與告訴人保持隨時可以煞停之安
    全距離及注意車前狀況，且有超速行駛之行為，而認被告有
    過失等語，惟查：
　㈠本件道路交通事故發生前，告訴人所乘B車行駛在被告前方乙
    情，業如上述，而本件事故現場之藍昌路、大學三十二街12
    8巷之交岔路口為一丁字路口、藍昌路內側車道設有「禁行
    機車」標線等情，有道路交通事故現場圖、現場照片可憑，
    亦即被告騎車自藍昌路外側快車道北向穿越該路口時，該路
    口左方無任何道路可供通行，且機車不得直接左轉，衡情不
    應有車輛在被告所行車道處左轉或往左偏向行車，則被告當
    無預想告訴人會在上開路口往左偏向行車之可能。又告訴人
    貿然往左偏向行車欲左轉或變換車道，且未讓在其後方直行
    之被告先行，於兩車間隔距離不足之狀態下，告訴人未予後
    方車充分反應時間即貿然往左偏向行車，被告縱與告訴人保
    持隨時可以煞停之安全距離及注意車前狀況，亦無從防免本
    件道路交通事故之發生，此情亦據逢甲車鑑中心鑑定明確，
    公訴意旨此部分所指，尚無足採。
　㈡被告所乘A車碰撞時之最低車速經逢甲車鑑中心以動量守恆公
    式計算結果，約為58.99～66.34公里/時，依本件道路交通事
    故路段速限50公里/時而言，被告固有超速行駛之違規行為
    ，惟按行為人雖非故意，但按其情節應注意，並能注意，而
    不注意者，為過失，刑法第14條第1項定有明文，而本件道
    路交通事故發生原因係告訴人貿然在被告前方往左偏向行車
    所致，逢甲車鑑中心特別指明：經計算被告所乘A車即使車
    速符合現場路段速限50公里/時，仍無足夠時間在碰撞前將
    車輛煞停避免本件道路交通事故之發生之旨。基此，被告就
    告訴人之駕駛行為既未有足夠時間及時反應，實應認被告就
    本件道路交通事故之發生有不能注意之情事，自難遽論被告
    應負能注意之過失責任，論告意旨此部分所指，亦無足採。
　㈢至高雄市車輛行車事故鑑定覆議會鑑定意見書雖認告訴人：
    行向左偏，同為肇事原因；被告：未注意車前狀況，同為肇
    事原因乙情，有高雄市政府108年9月20日高市府交交工字第
    10842204800號函附覆議意見書可憑（見偵卷第45至48頁）
    ，惟該覆議意見係以被告若注意車前狀況，則此事故應不至
    於發生之路權歸屬而為結論，漏未審酌告訴人係冒然往左偏
    向行車致被告縱使注意車前狀況，亦不及反應而採取必要之
    安全措施之情，是該覆議意見尚難採為不利被告認定之依據
    ，併此敘明。
五、原審未詳為推求，未察本件道路交通事故發生原因係告訴人
    貿然在被告前方往左偏向行車所致，徒以被告追撞告訴人之
    事實，遽為論罪科刑之判決，即有未洽。被告否認犯罪而上
    訴，指摘原判決不當，為有理由，自應由本院將原判決撤銷
    改判，並為被告無罪之判決。
據上論結，應依刑事訴訟法第369條第1項前段、第364條、第301
條第1項，判決如主文。
本案經檢察官陳俊宏提起公訴，檢察官葉麗琦到庭執行職務。
中　　華　　民　　國　　111 　年　　3 　　月　　9 　　日
                  刑事第九庭    審判長法  官  莊崑山
                                      法  官  惠光霞
                                      法  官  林家聖
以上正本證明與原本無異。
本判決不得上訴。
中　　華　　民　　國　 111　　年　　3 　　月　　9 　　日
                                      書記官  王秋淑